臺灣臺南地方法院刑事判決　　　　　　　96年度訴字第1258號
公　訴　人　臺灣臺南地方法院檢察署檢察官
被　　　告　甲○○
選任辯護人　李合法律師
　　　　　　趙培皓律師
上列被告因違反槍砲彈藥刀械管制條例案件，經檢察官提起公訴
（96年度偵字第4118號），本院判決如下：
    主  文
甲○○未經許可，持有可發射子彈具有殺傷力之改造手槍，處有
期徒刑壹年捌月，併科罰金新臺幣壹拾萬元，罰金如易服勞役，
以新臺幣壹仟元折算壹日，緩刑肆年，緩刑期內付保護管束。扣
案之仿BERETTA廠84型半自動手槍所製造之改造手槍壹枝（含彈
匣貳個，槍枝管制編號：0000000000號）沒收。
    事  實
一、甲○○明知可發射子彈具有殺傷力之改造手槍，為禁止持有
    之管制物品，非經中央主管機關許可，不得持有，竟於民國
    95年10月20日凌晨4時許，在臺南市一心KTV，向友人丁○○
    （另案審理中）購買仿BERETTA廠84型半自動手槍所製造之
    改造手槍1枝（含彈匣2個，槍枝管制編號：0000000000號）
    ，未經許可而持有該具殺傷力之改造手槍，並將之藏放於臺
    南縣關廟鄉埤頭村104之6號住處。嗣於具有偵查職務之公務
    員尚未發覺其犯罪行為之際，即於96年2月25日，在板橋憲
    兵隊通知到案說明時自首犯行，並告知該改造手槍之藏放地
    點，並於隔日帶同憲兵隊調查人員前往上址搜索後起獲上開
    改造手槍1枝。
二、案經新營憲兵隊報請臺灣臺南地方法院檢察署檢察官偵查起
    訴。
    理  由
甲、關於證據能力之部分：
    本件之供述證據及非供述證據，既均經被告及辯護人方面表
    示同意採為證據，且無事實顯示係公務員因違法蒐證所取得
    之證據，本院審酌該等供述證據作成時之情況，亦認為適於
    作為證據，依刑事訴訟法第159條之5第1項等規定，應認為
    均具有證據能力。
乙、實體部分：
一、訊據被告對於前揭事實均坦承不諱，並有前開之改造手槍1
    枝扣案可資佐證。此外，上開扣案之手槍經送請內政部警政
    署刑事警察局鑑定結果：認送鑑之上開改造手槍1枝（含彈
    匣2 個，槍枝管制編號：0000000000號），係由仿BERETTA
    廠84型半自動手槍所製造之槍枝，換裝土造金屬槍管而成之
    改造手槍，機械性能良好，可擊發適用子彈，認具殺傷力，
    有該局96年3月20日刑鑑字第0960031999號槍彈鑑定書1份在
    卷可憑，足證被告此部分之自白核與事實相符，應堪信為真
    實。
二、惟辯護意旨補充：(1)被告於96年2月25日赴板橋憲兵隊接受
    訊問，在製作筆錄前之交談過程中，被告主動告知其持有本
    案之槍枝，故在此之前，板橋憲兵隊並非已確實知悉被告持
    有槍枝。(2)另依卷附之監聽譯文，亦無法證明被告持有槍枝
    。(3)證人丙○○到庭之證詞與調閱之案外人李文旗、丁○○
    案件卷宗資料不符，可能係證人丙○○之記憶有誤所致，故
    比對證人丙○○之證詞及案外人李文旗、丁○○案件之卷宗
    資料，應認除被告之陳述外，並無其他人供稱被告有持有槍
    枝。(4)是在被告自白前，證人丙○○僅係依照通訊譯文，憑
    過去辦案經驗推測被告可能持有槍枝，並非確知有此犯罪事
    實，否則可先聲請搜索票執行搜索，惟證人丙○○卻未為之
    ，亦可佐證，故依最高法院75年度台上字第1634號判例意旨
    ，應認被告於96年2月25日在板橋憲兵隊自白持有槍枝之情
    ，應可適用自首之規定。
三、故本件首要應審酌者即為被告得否適用刑法第62條自首之規
    定，以下茲分述之：
  (一)按刑法38條（即現行62條規定）之立法本旨自首減刑，係為
    獎勵犯罪者悔過投誠，而一方為免搜查逮捕株連疑似累及無
    辜，就此觀察，其所謂發覺，並不包括私人之知悉在內（此
    最高法院20年度上字第1721號著有判例可資參照）。再按刑
    法第62條之所謂發覺，係指有偵查犯罪職權之公務員已知悉
    犯罪事實與犯罪之人而言，而所謂知悉，固不以確知其為犯
    罪之人為必要，但必其犯罪事實，確實存在，且為該管公務
    員所確知，始屬相當。如犯罪事實並不存在而懷疑其已發生
    ，或雖已發生，而為該管公務員所不知，僅係推測其已發生
    而與事實巧合，均與已發覺之情形有別（此最高法院75年度
    台上字第1634號著有判例可資參照）。末按刑法第62條所謂
    發覺，固非以有偵查犯罪權之機關或人員確知其人犯罪無誤
    為必要，而於對其發生嫌疑時，即得謂為已發覺；但此項對
    犯人之嫌疑，仍須有確切之根據得為合理之可疑者，始足當
    之，若單純主觀上之懷疑，要不得謂已發生嫌疑（此最高法
    院72年度台上字第641號著有判例可資參照）。
  (二)經查：證人即負責偵辦被告此案之板橋憲兵隊上尉丙○○固
    到庭證稱：當初是板橋憲兵隊和刑事警察局偵辦李文旗槍砲
    案件，從監聽中，聽到被告說「要買1台車」，及後來聊到
    「車有沒有牽」、「那台K8」、「聊那台車跑很順的事」等
    語，並依其過去偵辦的經驗，「車子」就代表「槍枝」的黑
    話術語，故懷疑被告有購買槍枝，且後來經刑事警察局的人
    口頭告知說當時李文旗的案件已經破了，李文旗並透露槍枝
    有拿給丁○○，丁○○再賣給被告一事，是綜合另案李文旗
    的供詞及本院卷內95年10月15日之監聽譯文，其於96年2月
    16日發通知書請被告到案說明時已經確認被告有槍，但因為
    憲兵隊辦案的習慣是先傳訊被告製作筆錄，而非直接聲請逮
    捕或搜索，而其偵訊被告時，其是一邊提供譯文給被告看，
    被告一開始就承認了，並帶同去取槍等語（本院96年11月22
    日審理筆錄參見）。
  (三)然查，經本院依職權調閱另案即李文旗及丁○○之相關案卷
    核對後，發現在96年2月16日板橋憲兵隊發通知書請被告到
    案說明之前，丁○○尚未曾到案製作過任何筆錄，其第1
    次到警局說明之時間為被告到案後之96年2月27日（此臺南
    市警察局第五分局南市警五刑偵字第267號、臺灣臺南地方
    法院檢察署96年度偵字第3946號偵查卷內之報告書影本附卷
    可參）。而李文旗部分，其雖曾於96年1月24日在臺南市
    警察局第五分局製作2次警詢筆錄，然其根本否認有販賣槍
    枝予他人，亦未曾提及丁○○或被告有向其購買槍枝一事（
    此臺南市警察局第五分局南市警五刑偵字第121號、臺灣臺
    南地方法院檢察署96年度偵字第2228號偵查卷內之報告書影
    本附卷可參），可知證人即負責偵辦被告此案之板橋憲兵隊
    上尉丙○○前述證稱「是因李文旗向刑事警察局證述其販賣
    槍枝予丁○○、丁○○再販賣槍枝予被告，故發通知書予被
    告時已確定被告持有槍枝等語」，乃屬與事實不符，難予採
    信。
  (四)故被告96年2月25日於板橋憲兵隊約談中坦承持有槍枝前，
    承辦本案之公務員即上尉丙○○應僅能從李文旗之通訊監
    察中，得知被告曾於95年10月20日與受監察人對話「你的車
    有沒有牽？」等語（警卷第20頁之譯文參見）【註：其餘警
    卷所附之有關「濱仔有進去市內，還牽一台車.... 」、「
    那台K8仔」、「聊那台車跑很順的事..... 」之通訊監察譯
    文，顯均為被告以外之人間之對話，並非被告之通訊內容】
    ，加上自己辦案經驗之推測，認為該通譯文中所提及之「
    車」子有可能是「槍」的暗語，因而懷疑被告持有槍枝，並
    進而通知被告到案。然查，該通通訊監察譯文中，被告既未
    曾明白地提及其持有「槍枝」之事實，而僅提及其有去「牽
    車子」，則「牽車子」是否一定表示是要「購買槍枝」，而
    毫無可能表示要「購買真正的車子」之意，並非無疑，是縱
    使上尉丙○○依據其過去辦案之經驗，而生主觀上之懷疑，
    然依據前揭判例意旨，其僅單憑「該通充滿暗語的監聽譯文
    」、以及「辦案員警之主觀推測」，應尚難認係基於「確切
    之根據」所為之合理可疑，故本院認於被告到案說明時，有
    偵查犯罪職權之公務員應屬尚未發覺被告犯罪之事實，是被
    告到案後明確供承其持有槍械，並同意搜索後帶同憲兵隊起
    出該扣案之槍枝，被告之行為乃符合自首之規定，此亦與前
    揭判例所揭示之自首減刑本係為獎勵犯罪者悔過投誠，使一
    方免於搜查逮捕、株連疑似、累及無辜之立法意旨相符，是
    辯護人主張本件應有自首之適用，應屬可採。
四、是本件核被告所為，係違反槍砲彈藥刀械管制條例第8條第
    4項之未經許可持有其他具有殺傷力之槍砲罪。又被告於具
    有偵查職務之警員未發覺犯罪行為之際，即行自首，爰依刑
    法第62條前段之規定，減輕其刑。爰審酌被告前並無任何刑
    事前科紀錄，素行尚佳，以及被告犯本案時僅20歲，年輕識
    淺，法治觀念欠缺，基於好奇心之驅使始觸法，且其購買持
    有具有殺傷力之管制槍枝，對於整體公共秩序、社會治安、
    暨善良風俗之影響均非輕，然並未有被告持上開槍枝用於其
    他暴力犯罪之具體事證，並考量其持有該改造槍枝之期間非
    長，數量僅1枝，復念及被告犯罪後坦承犯行，態度良好，
    深表悔意，公訴檢察官亦同意從輕量刑等一切情狀，量處如
    主文所示之刑，併諭知罰金如易服勞役之折算標準。再查，
    本件被告前未曾因故意犯罪受有期徒刑以上刑之宣告，此有
    臺灣高等法院被告前案記錄表可按，其因年輕識淺，一時失
    慮，致罹刑典，經此偵審程序及刑之宣告，應知警惕，諒無
    再犯之虞，本院認前開所宣告之刑，以暫不執行為適當，併
    宣告緩刑4年，緩刑期內付保護管束，以啟自新。又扣案之
    仿BERETTA廠84型半自動手槍製造之改造手槍1枝（含彈匣2
    個，槍枝管制編號：0000000000號）經鑑定後，認具有殺傷
    力，依槍砲彈藥刀械管制條例第5條之規定為違禁物，不問
    屬於犯人與否，應依刑法第38條第1項第1款之規定宣告沒收
    。
五、據上論斷，應依刑事訴訟法第299條第1項前段，槍砲彈藥刀
    械管制條例第8條第4項，刑法第11條前段、第62條前段、第
    42條第3項、第74條第1項第1款、第93條第1項、第38條第1
    項第1款，判決如主文。
本案經檢察官乙○○到庭執行職務
中　　華　　民　　國　　96　　年　　12　　月　　20　　日
                  刑事第十庭  審判長法　官　陳欽賢
                                    法　官  陳賢德
                                    法　官  林臻嫺
以上正本證明與原本無異。
如不服本判決應於收受本判決後10日內向本院提出上訴書狀，並
應敘述具體理由。如未敘述上訴理由者，應於上訴期間屆滿後20
日內向本院補提理由書狀（均須按他造當事人之人數附繕本）「
切勿逕送上級法院」。
                                    書記官　許悉愛
中　　華　　民　　國　　96　　年　　12　　月　　21　　日
附錄法條
槍砲彈藥刀械管制條例第8條
未經許可，製造、販賣或運輸鋼筆槍、瓦斯槍、麻醉槍、獵槍、
空氣槍或第4條第1項第1款所定其他可發射金屬或子彈具有殺傷
力之各式槍砲者，處無期徒刑或5年以上有期徒刑，併科新臺幣1
千萬元以下罰金。未經許可，轉讓、出租或出借前項所列槍枝者
，處5年以上有期徒刑，併科新臺幣1千萬元以下罰金。
意圖供自己或他人犯罪之用，而犯前二項之罪者，處無期徒刑或
7年以上有期徒刑，併科新臺幣1千萬元以下罰金。
未經許可，持有、寄藏或意圖販賣而陳列第1項所列槍枝者，處3
年以上10年以下有期徒刑，併科新臺幣700萬元以下罰金。
第 1 項至第 3 項之未遂犯罰之。
